【裁判字號】    99,交易,500
【裁判日期】    990930
【裁判案由】    過失傷害
【裁判全文】
臺灣板橋地方法院刑事判決             99年度交易字第500號
公  訴  人  臺灣板橋地方法院檢察署檢察官
被      告  甲○○
上列被告因過失傷害案件，經檢察官提起公訴（99年度偵字第15
000 號），本院判決如下：
    主  文
甲○○因過失傷害人，處拘役肆拾日，如易科罰金以新臺幣壹仟
元折算壹日。
    事  實
一、甲○○於民國（下同）99年3 月28日7 時53分許，駕駛1413
    -KR 號自用小客車，沿台北縣永和市○○路往福和橋方向行
    駛，行至無號誌而無交通指揮人員指揮之成功路211 巷交岔
    路口，欲右轉進入211 巷時，應注意汽車行駛至交岔路口，
    車道數相同時，轉彎車應暫停讓直行車先行，且按諸當時之
    天候、光線、路況等一切情狀，復無甲○○不能注意之情形
    ，竟疏未注意其右後方適有由乙○○所騎用，惟亦疏未注意
    其車前適有由甲○○所駕駛上開自用小客車已顯示右轉方向
    燈而欲右轉，並搭載其母丙○○在後座之865- EXD號機車，
    已駛至併行在其上開自用小客車之右前門旁，並暫停讓屬直
    行車之上開機車先行，仍逕自右轉欲進入211 巷內，而以上
    開自用小客車之右前葉子鈑處與上開機車之左側處發生碰撞
    肇事，致乙○○、丙○○2 人均人車倒地，乙○○因之受有
    臉部、雙手、左腰、右膝蓋多處外傷之傷害；丙○○則因之
    受有左腎挫傷合併血腫之傷害。嗣甲○○於上開肇事後警員
    林育諒到場處理發覺上情前，先行主動向警員林育諒陳述上
    開肇事之經過，並於事後接受本院之審判。
二、案經甲○○自首及乙○○、丙○○訴由臺北縣政府警察局永
    和分局報請臺灣板橋地方法院檢察署檢察官偵查起訴。
    理  由
一、訊據被告甲○○固坦承於上開時地駕駛上開自用小客車與告
    訴人乙○○所騎用，搭載其母即告訴人丙○○在後座之上開
    機車發生碰撞肇事，並致告訴人乙○○、丙○○分別受有上
    述傷害之結果等情不諱，惟矢口否認上開犯行，辯稱：伊右
    轉前有打方向燈，且當時並未看到乙○○所騎用上開機車，
    才右轉準備進入成功路211 巷內，伊並無過失責任云云。經
    查：被告於上開時間駕駛上開自用小客車行至上開無號誌而
    無交通指揮人員指揮之成功路211 巷交岔路口，欲右轉進入
    211 巷時，與告訴人乙○○所騎用，搭載其母即告訴人丙○○在後座之上開機車發生碰撞肇事，並致告訴人乙○○、丙○○分別受有上述傷害之結果等情，業據被告於本院審理時
    坦承屬實，核與告訴人乙○○、丙○○2 人於本院審理時此
    部分證訴之情節，均相符合，復有道路交通事故調查報告表
    （一）（二）、道路交通事故現場圖、告訴人乙○○、丙○○所提出耕莘醫院永和分局診斷證明書及肇事現場、車輛照
    片23紙，在卷可稽，已堪認定。又按「汽車行駛至交岔路口
    ，其行進、轉彎，應依下列規定：二、行至無號誌或號誌故
    障而無交通指揮人員指揮之交岔路口，....；車道數相同時
    ，轉彎車應暫停讓直行車先行；....」，道路交通安全規則
    第102 條第1 項第2 款定有明文，且按諸當天之天候、光線
    、路況等一切情狀，復無被告不能注意之情形，竟疏未注意
    其右後方適有由告訴人乙○○所騎用，搭載其母即亦告訴人
    丙○○在後座之上開機車，已駛至併行在其上開自用小客車
    之右前門旁，並暫停讓屬直行車之上開機車先行仍逕自右轉
    欲進入211 巷內，而以上開自用小客車之右前葉子鈑處與上
    開機車之左側處發生碰撞肇事，致告訴人乙○○、丙○○2
    人均人車倒地，告訴人乙○○因之受有臉部、雙手、左腰、
    右膝蓋多處外傷之傷害；告訴人丙○○則因之受有左腎挫傷
    合併血腫之傷害，則被告就告訴人乙○○、丙○○所受上述
    傷害之結果，顯均有過失責任，且其間亦均存有相當因果關
    係，至為灼然。被告辯稱其當時並未看到告訴人乙○○所騎
    用上開機車，才右轉準備進入成功路211 巷內，並無過失責
    任云云，顯係事後卸責之詞，不足採信。至於告訴人乙○○
    於上開時地騎用上開機車行近上開交岔路口處前時，雖亦有
    疏未注意其車前適有由被告所駕駛上開自用小客車正要右轉
    進入211 巷內之狀況，仍逕自直行而發生本件碰撞肇事，而
    亦同有相當之過失責任，惟亦不足影響本院對本件被告上開
    過失責任之認定，附此敘明。
二、核被告所為，係犯刑法第284 條第1 項前段之過失傷害罪。
    被告以一過失行為同時致告訴人乙○○、丙○○2 人分別受
    有上述傷害之結果，有一行為而觸犯數罪名之想像競合關係
    ，為想像競合犯，應依刑法第55條之規定，從一重處斷。又
    被告於上開肇事後警員林育諒到場處理發覺上情前，先行主
    動向警員林育諒陳述上開肇事之經過，此有台北縣政府警察
    局永和分局道路交通事故肇事自自首情形紀錄表乙份可佐，
    被告復於事後接受本院之審判，已符刑法第62條前段規定「
    自首」之要件，應依該條之規定，減輕其刑。爰審酌本件被
    告、告訴人乙○○2 人過失之程度、告訴人乙○○、丙○○
    2 人所受傷害之輕重及被告犯罪後之態度等一切情狀，處如
    主文所示之刑，並諭知易科罰金之折算標準，以資懲儆。
據上論斷，應依刑事訴訟法第299 條第1 項前段，刑法第284 條
第1 項前段、第62條前段、第55條、第41條第1 項前段，刑法施
行法第1 條之1 第1 項、第2 項前段，判決如主文。
本案經檢察官吳孟竹到庭執行職務。
中    華    民    國    99    年    9     月    30    日
                    交通法庭  法  官  林 晏 鵬
以上正本證明與原本無異
如不服本判決應於送達後10日內向本院提出上訴狀
                              書記官  陳 映 孜
中    華    民    國    99    年    9     月    30    日
附錄法條：刑法第284條
中華民國刑法第284條
（過失傷害罪）
因過失傷害人者，處 6 月以下有期徒刑、拘役或 5 百元以下罰
金，致重傷者，處 1 年以下有期徒刑、拘役或 5 百元以下罰金
。
從事業務之人，因業務上之過失傷害人者，處 1 年以下有期徒
刑、拘役或 1 千元以下罰金，致重傷者，處 3 年以下有期徒刑
、拘役或 2 千元以下罰金。

司法院資訊處製作；財團法人民間司法改革基金會備份。
